臺灣高等法院刑事判決　　　　　　　 100年度上易字第1478號
上　訴　人
即　被　告　李俊霖
選任辯護人　李建賢律師
列上訴人即被告因竊盜等案件，不服臺灣臺北地方法院100 年度
易字第297號，中華民國100年4月28日第一審判決（起訴案號：
臺灣臺北地方法院檢察署99年度偵字第27827號），提起上訴，
本院判決如下：
    主  文
上訴駁回。
    事  實
本審認定之事實與第一審判決書所記載之事實相同，茲引用之。
    理  由
一、按刑事訴訟法第350條、第361條、第362條、第367條規定，
    不服地方法院之第一審判決而上訴者，須提出上訴書狀，並
    應敘述具體理由，為上訴必備之程式；其所提出之書狀未敘
    述上訴理由，或僅曾以言詞陳述上訴理由者，均應於上訴期
    間屆滿後20日內補提理由書於第一審法院。第一審法院經形
    式審查，認逾期未補提上訴理由者，應定期間先命補正，逾
    期未補正者，為上訴不合法律上之程式，應以裁定駁回。倘
    已提出上訴理由，但所提非屬具體理由者，則由第二審法院
    以上訴不合法律上之程式，判決駁回。而所謂具體理由，必
    係依據卷內既有訴訟資料或提出新事實、新證據，指摘或表
    明第一審判決有何採證認事、用法或量刑等足以影響判決本
    旨之不當或違法，而構成應予撤銷之具體事由，始克當之（
    例如：依憑證據法則具體指出所採證據何以不具證據能力，
    或依憑卷證資料，明確指出所為證據證明力之判斷如何違背
    經驗、論理法則）；倘僅泛言原判決認定事實錯誤、違背法
    令、量刑失之過重或輕縱，而未依上揭意旨指出具體事由，
    或形式上雖已指出具體事由，然該事由縱使屬實，亦不足以
    認為原判決有何不當或違法者（例如：對不具有調查必要性
    之證據，法院未依聲請調查亦未說明理由，或援用證據不當
    ，但除去該證據仍應為同一事實之認定），皆難謂係具體理
    由，俾與第二審上訴制度旨在請求第二審法院撤銷、變更第
    一審不當或違法之判決，以實現個案救濟之立法目的相契合
    ，並節制濫行上訴。是不服地方法院之第一審判決而上訴者
    ，須提出上訴書狀，且應於上訴書狀本身內敘明上訴之具體
    理由，如不能認係具體理由者，上訴即非合法。
二、本件上訴人即被告李俊霖不服原審判決，提起上訴，其上訴
    意旨略稱：（一）本件供以行竊之六角板手既未扣案，而市
    售之六角板手式樣、型態又屬繁多，且不乏有橡膠製品，自
    無從判斷其客觀上是否足對人之生命、身體、安全構成威脅
    ，為具有危險性之兇器，原判決以被告無法提出所稱之同型
    式之六角板手，遂採為被告有罪之理由，即難謂無違誤。（
    二）按刑法第321條第1項第3款之攜帶兇器，乃指行為人攜
    帶兇器有行兇之可能，客觀上具有危險性，至其主觀上有無
    持以行兇或反抗之意思，尚非所問，竊盜攜帶起子、鉗子，
    雖係供行竊之工具，然如客觀上足對人之身體、生命構成威
    脅，仍應成立攜帶兇器竊盜罪（最高法院74年度第3次刑事
    庭會議決議參照）。故原判決以開啟固定機車擾流尾翼之金
    屬螺絲與螺帽之工具，必具有一定之硬度與強度，據以推斷
    未扣案之六角板手「客觀上具有危險性」，顯係以推測或擬
    制之方法，以為裁判之基礎，當屬違背法令。（三）再按起
    子、鉗子等行竊工具，因其尾端均屬較為細長、尖銳之鐵器
    製品，客觀上具有相當之危險性，固屬無疑，惟尚不得據此
    即任意擴張解釋，任何具有相當強度與硬度之器物，均可認
    定為「客觀上具有危險性」之兇器，是原判決亦不無違背法
    律解釋不得任意擴張之原則。（四）末查本件遭竊之機車擾
    流尾翼，其外觀已是脫漆、破損，而非新品，若非因被告智
    能經醫學診斷為邊緣性智能合併適應障礙症（總智商78）之
    特別原因，與所受教育程度僅國中肄業之環境背景，一般具
    有正常知識與辨別事理能力之人，當無貿然竊取之理，堪認
    其犯罪情狀，在客觀上顯足以引起一般同情，而可憫恕，原
    判決雖已審酌刑法第57條等一切情況，但仍量處有期徒刑9
    月，非惟過重，且恐不足以警惕自新，卻更阻其改過遷善之
    志。為此，狀請鈞長鑒核，賜准法內施仁，依刑法第59絛或
    61絛之規定酌減或免除其刑云云。
三、惟查：
(一)按所謂兇器，其種類並無限制，凡客觀上足對人之生命、身
    體、安全構成威脅，具有危險性之兇器均屬之，且祇須行竊
    時攜帶此種具有危險性之兇器為已足，並不以攜帶之初有行
    兇之意圖為必要（最高法院79年度台上字第5253號判例意旨
    參照）。查原判決就認定被告犯行所依憑之證據之理由，係
    審酌被告於警詢、偵查及原審中均坦承不諱，核與證人即告
    訴人江亭葦於警詢及偵查之指述相符，復有搜索扣押筆錄、
    扣押物品目錄表、贓物認領保管單各乙份、車輛詳細資料表
    2份及照片4幀在卷可資佐證（見99年度偵字第27827號卷第1
    3至23頁）；且被告於原審自承其持以行竊擾流尾翼之六角
    板手係外層由塑膠與輪胎皮製成，內層是否係鐵質材料製成
    ，其並不確定，但係實心且有硬度之物等語（見原審卷第20
    頁反面），再衡以卷內所附之擾流尾翼照片所示，該擾流尾
    翼係金屬材質製成，且係由金屬螺絲與螺帽固著於機車上，
    是被告持以拆卸該擾流尾翼之物即或並非如鐵質等金屬材料
    之物製成，亦必具有一定之強度與硬度始得以開啟固定該擾
    流尾翼之金屬螺絲與螺帽，故被告所持以竊取車牌號碼186-
    DDK號重型機車擾流尾翼之六角板手必具有相當之強度與硬
    度，而對於人之生命、身體、安全構成威脅而具有危險性，
    原判決業已敘明其採駁之理由，堪認被告持以行竊之六角扳
    手應係屬質地堅硬之工具，無論被告主觀上是否旨在行兇亦
    僅用以行竊，在客觀上既足對人之生命、身體、安全構成威
    脅，具有危險性，即屬兇器之一種，原審之認定尚無違經驗
    、論理法則。被告上訴意旨未提出新事證以供調查，仍徒憑
    己見，執業經原判決指駁並摒棄不採之辯解，漫為爭執，自
    不足採。
(二)又原判決就量定被告宣告刑之理由，業已審酌被告意圖為自
    已不法之所有，於民國99年9 月20日晚間11時許，在臺北市
    萬華區○○○路○段298巷內，因見劉奎君所有，而由江亭葦
    使用中之車牌號碼186-DDK號重型機車停放在該處，趁無人
    注意之際，持質地甚為堅硬，客觀上足以危害人之生命、身
    體安全可供資為兇器使用之六角板手（未扣案），動手拆卸
    竊取該機車之擾流尾翼，得手後裝置在其所有之車牌號碼F7
    A-511號重型機車上，經比較新舊法後，應適用修正前刑法
    第321條第1項第3款之攜帶兇器竊盜罪；又被告前因違反職
    役職責案件，經國防部北部地方軍事法院分別於93年12月12
    日及94年5月12日各判處有期徒刑8月、1年，嗣經被告上訴
    於國防部高等軍事法院後，分別經撤銷改判為有期徒刑7月
    、10月，再經被告上訴於臺灣高等法院後，分別於94年7月5
    日、94年8月4日經臺灣高等法院以94軍上字第50號、第60號
    駁回上訴而告確定，上開宣告刑再經國防部高等軍事法院於
    94年9月28日以94年法仁裁字第104號裁判合併定應執行刑為
    1年2月，並已於95年12月6日執行完畢，其於受上開有期徒
    刑執行完畢後，5年內故意再犯本件有期徒刑以上之罪，為
    累犯，應依刑法第47條第1項規定加重其刑；並審酌被告之
    犯罪手段係利用夜間持六角板手竊取他人停置於外之機車上
    之擾流尾翼，其所竊得之財物價值並非甚鉅，其於犯罪後尚
    能坦承部分犯行之態度，且其於事後已與被害人達成和解，
    賠償被害人之損失，有江亭葦所書立之收據乙紙在卷可稽，
    及被告之智識程度為國中肄業、智商不高，及其犯罪之動機
    、目的及其生活狀況等一切情狀，量處有期徒刑9月；至被
    告持以行竊之六角板手1支，雖係被告所有之物，但並未扣
    案，且依被告所述，該板手已經遺失，則該板手是否確尚存
    在，不得而知，為免將來執行之困難，爰不另為沒收之諭知
    ，從形式上觀之，核無量刑輕重相差懸殊等裁量權濫用之違
    法或不當之情形，被告前因違返職役職責案件業經量處應執
    行有期徒刑1年2月確定，仍不知悔悟再犯本案，原審就本案
    量處有期徒刑9月，尚無違法或失當之處。被告上訴意旨指
    摘原審量刑過重，無非對本件犯行深表悔悟及純屬其個人主
    觀上對法院量刑之期盼，尚不足以影響原判決之本旨，其所
    執上訴理由，顯非依據卷內既有訴訟資料或提出新事實、新
    證據，指摘或表明第一審判決有何採證認事、用法或量刑等
    足以影響判決本旨之不當或違法，而構成應予撤銷之具體事
    由。是被告上訴，未以書狀敘述具體理由，揆諸上揭規定，
    自屬不合法律上之程式，爰不經言詞辯論，逕予駁回。
據上論結，應依刑事訴訟法第367 條前段、第372 條、第373 條
判決如主文。
中    華    民    國   100    年    8     月    31    日
                  刑事第十一庭      審判長法  官  許宗和
                                          法  官  潘進柳
                                          法  官  沈君玲
以上正本證明與原本無異。
不得上訴。
                                          書記官  彭于瑛
中    華    民    國   100    年    8     月    31    日